【裁判字號】    99,小上,126
【裁判日期】    991231
【裁判案由】    損害賠償
【裁判全文】
臺灣臺北地方法院民事判決             99年度小上字第126號
上  訴  人  台達旅行社股份有限公司
法定代理人  程素珍
訴訟代理人  趙偉程律師
被  上訴人  黃維林
            陳瑞珍
            方志中
            李若君
            蔡佩蓁
上列當事人間請求損害賠償事件，上訴人對於中華民國99年8月2
4 日本院臺北簡易庭99年度北小字第1571號第一審小額民事判決
，提起上訴，本院判決如下：
    主  文
上訴駁回。
第二審訴訟費用新臺幣壹仟伍佰元由上訴人負擔。
    理  由
一本件上訴意旨略以：
(一)原審於民國99年8月10日言詞辯論終結時當庭宣示定於99年8月
  17日宣判，嗣並無任何變更或延展期日之裁定，卻逕改於99年
  8月24日宣判，已違反民事訴訟法第223條第2 項規定，而構成
  判決法院組織不合法之當然違背法令。
(二)又若旅客受有8小時之時間浪費，原僅得按1/3日向旅遊營業人
  請求不超過旅遊費用總額每日平均數額1/3，縱依系爭契約第2
  5條約定，亦須於上訴人延誤行程時數在5小時以上，始得請求
  延誤一日之違約金，原判決竟以「整個上午時間」加以判斷，
  顯與系爭契約第25條約定有違，屬重大涵攝錯誤，構成民事訴
  訟法第468條之違背法令，亦有同法第469條第6 款判決不備理
  由之當然違背法令。
(三)系爭契約第23條約定上訴人未依契約所訂等級辦理餐宿、交通
  旅程或遊覽項目時，被上訴人始得請求賠償不同餐宿、交通旅
  程或遊覽項等級間差額兩倍之違約金，則本件原定博異尼奇堡
  之入內參觀改成僅下車遊覽一個多小時，上訴人亦僅須賠償入
  內參觀與下車遊覽間差額兩倍之違約金已足，然原判決竟以「
  整個一日之全部行程含餐宿、交通、旅程、觀光點及遊覽項目
  等」加以判斷，與系爭契約第23條約定有違，亦有重大之涵攝
  錯誤，已構成民事訴訟法第468條之違背法令，亦有同法第469
  條第6款判決不備理由之當然違背法令。
(四)上訴人已聲請訊問證人蘇晏瑩，且其到庭作證所需之時間、費
  用，與當事人間之請求，並非顯不相當，且非與待證事實毫無
  關聯，法院應依法予以調查訊問，惟原審不予傳訊，亦未於判
  決中說明何以不傳訊之理由，有判決不適民事訴訟法第286 條
  之違背法令，亦有判決不備理由之當然違背法令。
(五)本件調解時，被上訴人李若君以被上訴人蔡佩蓁為訴訟代理人
  ，惟於99年8 月10日言詞辯論期日被上訴人蔡佩蓁並未出庭，
  而係委任被上訴人方志中為其訴訟代理人，則被上訴人李若君
  恐屬未經合法代理之當事人，而有民事訴訟法第469條第4款之
  判決當然違背法令情形。
(六)聲明：原判決廢棄，被上訴人於原審之訴駁回。
二本件依民事訴訟法第436條之29條第2款規定，不經言詞辯論而
  為判決，被上訴人未提出書狀作何聲明或陳述。
三另本件上訴人提起上訴，指摘原審判決有判決違背民事訴訟法
  第223條第2項、第286條規定，及違反民事訴訟法第469條第 4
  款之違反法令等情，已符合民事訴訟法第436條之24第2項之規
  定，其提起上訴，即屬合法。
四按關於言詞辯論所定程式之遵守，專以筆錄證之，民事訴訟法
  第219 條定有明文。次按判決法院之組織不合法者，其判決當
  然為違背法令，固為民事訴訟法第469條第1款所明定，惟所謂
  判決法院之組織不合法，係指參與辯論及裁判之法官不足法定
  人數或無法官資格之人參與辯論裁判或未參與言詞辯論之法官
  參與判決而言，最高法院33年上字第6535號判例要旨可資參照
  。本件原審於99年8月10日言詞辯論期日終結後，定於同年月2
  4 日宣判，有審判筆錄在卷可稽，且本件係小額訴訟程序事件
  原審由法官一員獨任審判，並無法院組織不合法之情形，是上
  訴人主張原審未為變更或延展期日之裁定，逕將宣示判決期日
  由99年8月17日改為同年月24日，違反民事訴訟法第223條第 2
  項規定，構成法院組織不合法之違背法令云云，自不足取。
五次按法院依自由心證判斷事實之真偽，不得違背論理及經驗法
  則，民事訴訟法第222條第1項、第3項定有明文。所謂論理法
  則，係指依立法意旨或法規之社會機能就法律事實所為價值判
  斷之法則而言（最高法院79年度第1次民事庭會議決議參照）
  查原審認上訴人安排之遊覽車未做好行前檢查，致被上訴人原
  訂於第二日上午8時30分進行之旅遊行程，遲誤至當日下午1點
  半始啟程，爰依適用民法第514條之8規定及兩造間旅遊契約第
  21 條、第25條約定，判決上訴人應賠償被上訴人一日之旅遊
  費用，乃原審認定事實取捨證據使然，與前揭論理法則並無違
  背。是上訴人主張原審判決認定上訴人違及系爭契約第23條、
  第25 條之情事，違背論理法則並有重大涵攝錯誤，違反民事
  訴訟法第468條違背法令云云，亦無足取。
六再按解釋契約屬於事實審法院之職權，當事人不得以其解釋之
  不當，為第三審上訴理由，最高法院33年上字第6028號判例要
  旨可資參照。查上訴人未依約定於旅遊行程第十二日安排被上
  訴人參觀博異尼奇堡行程，為原審所認定之事實，亦為上訴人
  所不爭執，則上訴人未依約安排上開行程，應否適用旅遊契約
  第23條約定賠償被上訴人兩倍之違約金，係屬契約解釋問題，
  依首揭說明，此為事實審法院之職權，且小額事件之上訴程序
  ，不得以判決不備理由為上訴理由，亦如前述。則上訴人主張
  原審就上訴人為安排上開行程，竟適用系爭契約第23條約定以
  「整個一日之全部行程含餐宿、交通、旅程、觀光點及遊覽項
  目等」判決上訴人賠償被上訴人一日旅遊費用兩倍之違約金，
  構成民事訴訟法第468條之當然違背法令云云，仍不足取。
七又按證人之應否傳喚，除於釋明事實關係有必要者外，法院本
  可衡情酌定，故法院就當事人所聲明各種證據方法中，僅調查
  其重要者，而於非必要者捨置不問，原難指為違法。證據調查
  原由審理事實之法院衡情裁量，若認事實已臻明瞭，自可即行
  裁判，無庸再為調查，最高法院18年上字第1066號、19年上字
  第889號判例要旨可資參照。查上訴人固於原審聲請傳訊領隊
  蘇晏瑩作證，然依上開說明，訊問證人與否係屬法院職權，本
  不受當事人聲請之拘束，原審依兩造不爭執系爭旅遊行程第一
  日因遊覽車進場檢修而遲誤出發時間，及第十二日未參觀預定
  之博異尼奇堡行程，進而認定上訴人有違反系爭旅遊契約之情
  事，則原審法院既認上開事實已臻明確，自得不訊問證人而斟
  酌全辯論意旨而為判決，上訴人以此為由指摘原審判決違背法
  令，尚無足取。
八另按訴訟代理人就其受委任之事件有為一切訴訟行為之權。但
  捨棄、認諾、撤回、和解、提起反訴、上訴或再審之訴及選任
  代理人，非受特別委任不得為之，民事訴訟法第70條第1項亦
  有明定。查被上訴人李若君於原審委任被上訴人蔡佩蓁、方志
  中為訴訟代理人，有該委任狀在卷可參（見原審卷第28、75頁
  ），依前開說明，被上訴人方志中於原審99年8月10日言詞辯
  論期日，自得合法代理被上訴人李若君進行訴訟程序。則上訴
  人主張被上訴人李若君未經合法代理，進而指摘原審判決違背
  法令云云，亦非有據。
九末按民事訴訟法第436條之32第2項規定於小額事件之上訴程序
  ，並未準用同法第469條第6款規定，因之，判決不備理由或理
  由矛盾不得為小額事件上訴第二審之理由。則上訴人執上開第
  五、六段事由指摘原審判決具有不備理由之違背法令，為不合
  法，應予駁回。
十綜前所述，上訴人以原審變更宣判期日，違反民事訴訟法第22
  3條第2項規定，適用系爭契約第23條有違誤，構成民事訴訟法
  第468 條之違背法令，未傳訊證人蘇宴瑩，有不適用民事訴訟
  法第286 條之違背法令，及被上訴人李若君於原審未經合法代
  理，構成民事訴訟法第469條第4款之違背法令云云，為無理由
  ，爰依民事訴訟法第436條之29第2款規定，不經言詞辯論，逕
  以判決駁回。
十一據上論結，本件上訴為一部不合法，一部為無理由，依民事訴
  訟法第436條之29第2款、第436條之32第1項、第2項、第436條
  之19第1項、第449條第1項、第78條，判決如主文。
中    華    民    國    99    年    12    月    31    日
                  民事第六庭審判長法  官  傅中樂
                                  法  官  林春鈴
                                  法  官  姜悌文
以上為正本係照原本作成。
本判決不得上訴。
中    華    民    國    99    年    12    月    31    日
                                  書記官  羅振仁

司法院資訊處製作；財團法人民間司法改革基金會備份。
